臺灣高雄地方法院刑事判決　　　　　　 96年度交易字第167號
公　訴　人　臺灣高雄地方法院檢察署檢察官
被　　　告　甲○○
上列被告因過失傷害案件，經檢察官提起公訴（95年度偵字第
19532號），本院判決如下：
    主  文
甲○○因過失傷害人，處有期徒刑月，如易科罰金，以銀元
佰元即新臺幣玖佰元折算壹日。
    事  實
一、甲○○於民國95年2 月9 日下午16時10分許，駕駛車牌號碼
    VM-7083 號自用小客車沿高雄縣鳳山市○○○路北往南方向
    行駛，於行經五甲二路、瑞隆東路口之際欲右轉時，本應注
    意汽車行駛至交岔路口時，其行進、轉彎應遵守燈光號誌，
    並應注意車前狀況，隨時採取必要安全措施，而依當時情形
    又無不能注意之情事，竟疏於注意及此，於上開交岔路口綠
    燈號誌尚未亮起時即貿然右轉，適有丙○○騎乘車牌號碼
    WDN-002 號重型機車，自高雄縣鳳山市○○路直行進入瑞隆
    東路，已到達瑞隆東路772 巷口欲右轉進入772 巷。甲○○
    貿然右轉瑞隆東路，因閃避不及，該自用小客車右前保險桿
    追撞丙○○所騎乘之機車右側車尾，丙○○因而人車倒地，
    受有左腕橈骨遠端骨折、臉部3 處擦傷、左腕及左足挫傷等
    傷害。
二、案經丙○○訴由高雄縣政府警察局鳳山分局報告臺灣高雄地
    方法院檢察署檢察官偵查起訴。
    理  由
一、被告以外之人於審判外之言詞或書面陳述，除法律有規定
  　者外，不得作為證據；又被告以外之人於審判外之陳述，雖
    不符刑事訴訟法第159 條之1 至第159 條之4 之規定，而經
    當事人於審判程序同意作為證據，法院審酌該言詞陳述或書
    面陳述作成時之情況，認為適當者，亦得為證據，刑事訴訟
    法第159 條第1 項、第159 條之5 定有明文。本件檢察官及
    被告就本判決所引用各項證據之證據能力均明示同意有證據
    能力（見審理卷第16頁至第18頁），本院認該具有傳聞證據
    性質之證據，並無任何違法取證之不適當情形，以之作為證
    據使用係屬適當，自得採為認定事實之證據。
二、訊據被告甲○○固不否認於前揭時地駕車與告訴人騎乘之重
    型機車發生碰撞乙節，惟矢口否認有何過失傷害犯行，辯稱
    ：伊當時係綠燈右轉，在路口有暫停並減速，不知道告訴人
    的車子從哪裡來，就碰撞告訴人云云，惟查：
  (一)被告於95年2 月9 日下午16時10分許，駕駛該自用小客車沿
    高雄縣鳳山市○○○路北往南方向行駛，於行經五甲二路、
    瑞隆東路口之際欲右轉時，適丙○○騎乘重型機車由高雄縣
    鳳山市○○路直行進入瑞隆東路，該自用小客車前保險桿追
    撞該機車右側車尾，丙○○因而人車倒地，受有左腕橈骨遠
    端骨折、臉部3 處擦傷、左腕及左足挫傷等情，業據證人丙
    ○○證稱：95年2 月29日16時10分許，我駕駛該重機車由油
    管路向五甲二路772 巷前進，行經至五甲二路772 巷路口時
    ，被告撞到我機車的右後車尾，車子有旋轉，後來車子才會
    與被告的車頭相對（見警卷第1 頁至第2 頁、審理卷第27頁
    至第29頁）等語，被告對此亦不爭執，此外，復有道路交通
    事故現場圖、道路交通事故調查報告表 (一)( 二)、國軍高
    雄總醫院診斷證明書及現場照片等附卷可稽（見警卷第5 頁
    至第10頁），是此部分之事實，應堪認定。
  (二)被告雖以前開情詞置辯，惟查：本件車輛肇事撞擊點為被告
    自用小客車右前保險桿車牌處及告訴人機車之右後車尾（見
    警卷第9 頁），佐以成人騎乘機車之高度，被告於駕駛自用
    小客車時，應可看見其前方有機車，換言之，本件被告於行
    經五甲二路、瑞隆東路口欲右轉之際，其前方視線應屬良好
    ，而無不能發現告訴人行駛機車於前方之理，顯有未注意車
    前狀況之過失甚明。又佐以告訴人自油管路行至瑞隆東路時
    ，該路段是四岔路口，有分隔島，路面甚寬，衡情難認有闖
    紅燈之情，而被告於本院審理時陳稱，伊是遠遠的路燈慢行
    至上開路口，顯然並非於五甲一路等待綠燈後甫右轉，又參
    諸告訴人行駛甫至瑞隆東路時即為被告撞及，則證人即告訴
    人丙○○證稱：伊是綠燈行駛，應屬較為可採，被告辯稱其
    為綠燈號誌右轉，尚難憑採。
  (三)按汽車行駛至交岔路口時，其行進、轉彎應遵守燈光號誌，
    並應注意車前狀況，隨時採取必要安全措施，道路交通安全
    規則第102 條第1 項1 款、第94條定有明文。觀諸車禍發生
    當時之天候晴朗、有日間自然光線、路面乾燥無缺陷、無道
    路障礙而無不能注意之情形，竟疏於注意車前狀況，致肇
    本件車禍使告訴人因而受傷，其就本件車禍之發生具有過失
    ，應至為明灼。又被告之過失行為與告訴人受傷間，有相當
    因果關係。是被告過失傷害犯行洵堪認定，應依法論科。
三、新舊法比較：
  (一)法定罰金刑部分：被告行為後，刑法第33條第5 款業於95年
    7 月1 日公佈施行規定：「罰金：新臺幣1 千元以上，以百
    元計算之。」，與修正前刑法同條款規定「罰金：1 元以上
    。」不同。比較新舊法結果，以舊法較有利於行為人，揆諸
    上開準據法，本案關於刑法第284 條第1 項之法定刑罰金部
    分，自應適用行為時之法律即修正前刑法第33條第5 款規定
    決定其罰金部分之法定刑。
  (二)易科罰金部分：行為人於犯罪時即修正前刑法第41條第1 項
    前段規定：「犯最重本刑為5 年以下有期徒刑以下之刑之罪
    ，而受6 個月以下有期徒刑或拘役之宣告，因身體、教育、
    職業、家庭之關係或其他正當事由，執行顯有困難者，得以
    1 元以上3 元以下折算1 日，易科罰金。」，又其行為時之
    易科罰金折算標準，廢止前罰金罰鍰提高標準條例第2 條前
    段規定，就其原定數額提高為100 倍折算1 日，則本件受刑
    人行為時之易科罰金折算標準，應以銀元300 元折算1 日，
    經折算為新臺幣後，應以新臺幣900 元折算為1 日。惟95年
    7 月1 日修正公佈施行之刑法第41條第1 項前段則規定：「
    犯最重本刑為5 年以下有期徒刑以下之刑之罪，而受6 個月
    以下有期徒刑或拘役之宣告者，得以新臺幣1 千元、2 千元
    或3 千元折算1 日，易科罰金。」比較修正前後之易科罰金
    折算標準，以95年7 月1 日修正公佈施行前之規定，較有利
    於行為人，則應依刑法第2 條第1 項前段，適用修正前刑法
    第41條第1 項前段規定，定其折算標準。
四、核被告所為，係犯刑法第284 條第1 項之過失傷害罪。爰審
    酌被告疏未注意車前狀況，而與告訴人發生車禍事故，並致
    告訴人受有傷害，犯後否認犯行，難見悔意，又迄未與告訴
    人達成和解等一切情狀，量處如主文所示之刑，並依修正前
    刑法第41條第1 項之規定諭知易科罰金之折算標準。
據上論斷，應依刑事訴訟法第299 條第1 項前段，刑法第2 條第
1 項前段、第284 條第1 項前段、修正前刑法第41條第1 項前段
、刑法施行法第1 條之1 ，判決如主文。
本案經檢察官乙○○到庭執行職務。
中　　華　　民　　國　　96　　年　　5 　　月　　29　　日
                    交通法庭    審判長法　官
                                      法  官
                                      法  官
以上正本，係照原本作成，證明與原本無異。
如不服本判決，應於送達後10日內，向本院提出上訴狀。
中　　華　　民　　國　　96　　年　　5 　　月　　29　　日
                                書記官  郭素蓉
附錄法條：
刑法284條第1項前段
因過失傷害人者，處六月以下有期徒刑、拘役或500 元以下罰金
。
